【裁判字號】    91,訴,569
【裁判日期】    920120
【裁判案由】    強盜
【裁判全文】
臺灣基隆地方法院刑事判決                          九十一年度訴字第五六九號
    公  訴  人  臺灣基隆地方法院檢察署檢察官
    被      告  甲○○
    選任辯護人  許世正
右列被告因強盜案件，經檢察官提起公訴（九十一年度偵字第三五六一號），本院判
決如左：
    主  文
甲○○無罪。
    理  由
一、公訴意旨略以：被告甲○○因缺錢購買毒品，竟意圖為自己不法之所有，起意利
    用深夜行搶超商，遂於民國九十一年九月十二日凌晨三時十五分許，攜帶客觀上
    足以對人生命、身體產生危險之兇器十字螺絲起子一把，騎乘其所有車號ＷＫＭ
    ─八六五號機車前往基隆市七堵區○○○路一七四號之「７─」便利商店，進
    入該店後持螺絲起子直指店員乙○○並高喊：「我要搶劫」等語，以此脅迫方式
    迫使乙○○不能抗拒後，旋即走向櫃台欲打開收銀機搜取金錢，然因不諳收銀機
    操作程序而未能開啟致未得手，乙○○見狀遂趁甲○○不注意之機會上前與之扭
    打並將其制服後報警處理，並扣得其強盜所用之螺絲起子一把。因認被告涉犯刑
    法第三百三十條第二項之加重強盜未遂罪嫌等語。
二、公訴人認被告甲○○涉犯上開罪嫌，係以：(一)被告於警訊及偵查中之自白、(二)證
    人乙○○於警訊中之陳述、(三)扣案之螺絲起子一支等，為公訴之論據。訊據被告
    甲○○於本院調查及審理中固坦承有持扣案之無柄十字螺絲起子進入上開便利商
    店自稱其要搶劫云云並走向收銀機作打開收銀機狀之事實，惟堅決否認有何強盜
    之犯意，辯稱：伊沒有要行劫之意，當天伊有施用毒品，家人都不理睬伊，伊打
    算進去坐牢，所以伊才作勢佯要搶劫，並要求店員打電話報警將伊逮捕等語。
三、按犯罪事實應依證據認定之，無證據不得推定其犯罪事實；不能證明被告犯罪者
    ，應諭知無罪之判決。刑事訴訟法第一百五十四條、第三百零一條第一項分別定
    有明文。又事實之認定，應憑證據，如未能發現相當證據，或證據不足以證明，
    自不能以推測或擬制之方法，為裁判基礎（最高法院四十年台上字第八六號判例
    參照）；而認定犯罪事實所憑之證據，雖不以直接證據為限，間接證據亦包括在
    內；然而無論直接或間接證據，其為訴訟上之證明，須於通常一般之人不致有所
    懷疑，而得確信其為真實之程度者，始得據為有罪之認定，倘其證明尚未達到此
    一程度，而有合理之懷疑存在時，即無從為有罪之認定，此亦有最高法院七十六
    年台上字第四九八六號判例可資參照。次按，刑法上之強盜罪之主觀構成要件須
    行為人具有為自己或第三人不法所有或不法利益之意圖（最高法院二十一年上字
    第一八號判例可資參照），並知悉或可得而知其行為足使他人不能抗拒而可任其
    取走財物，或可逼令其交付財物，始足當之。經查：
  (一)本院依職權當庭勘驗上開便利商店九十一年九月十二日凌晨三時十五分案發前後
    之監視錄影帶，並傳訊證人即該便利商店店員乙○○，證人乙○○於本院調查中
    結證稱：「（錄影帶時間）三時十五分五十秒左右，被告進入超商，我當時在補
    麵包上架，我聽到他說搶劫，我以為是客人在開玩笑，後來他（被告）就直接跑
    到櫃台去開收銀機，我問他要做什麼，他說他要搶劫，我就開始跟他扭打」、「
    （問：三點十六分四十秒左右？）他（被告）拿了一支約十幾公分長的無柄螺絲
    起子出來，面向我說要搶劫，我就先打他一拳，把他往門外推，我覺得他的意識
    不太清楚，我認為他是來鬧事的，感覺他跟普通人不一樣，我當時想要把他推到
    門外，不想節外生枝。三點十七分三十五秒左右，在店門口的旁邊，我叫他趕快
    跑，他說他要吃牢飯，所以不走」、「在三點十八分四十五秒左右，我是回到櫃
    台拿手機，打電話報警，被告是跟進來拿打火機抽菸」、「（問：三點十九分四
    十秒你在打電話報警的時候，被告在做什麼？）他在等我報警，因為他要去吃牢
    飯，我是將他擋在櫃台外面」、「（問：三點二十分十秒左右，你為何又與被告
    打鬥？）他好像怕警察認為他只是來鬧事而已，怕警察不理他，所以他突然又伸
    手向櫃台作勢要拿東西，我直接反應就把他摔倒在地上」、「我與他（被告）扭
    打時，我告訴他要想想父母，他當場在那邊哭了起來，我想正常人應該會趕快跑
    掉，可是他沒有跑掉」、「被告要求我報警，在門口我要推他出去，他不出去，
    當時他就要我報警，他說他要吃牢飯」、「（問：你的店裡有無財物損失？）無
    」、「（問：你本人有無受傷？）無」、「（問：被告持螺絲起子有無拿來刺你
    ？）沒有。他只是拿在手上說他要搶劫而已」、「（問：被告有否用任何言語恐
    嚇你或用行動攻擊你？）無，只有他自己走進去櫃台而已」等語（本院九十一年
    十二月十二日訊問筆錄）。證人乙○○上開證述之情節，均與該便利商店之監視
    錄影帶所呈現之畫面內容相吻合，堪可採信。
  (二)被告所執之十字螺絲起子一支，無握柄，亦非鋒利或尖銳，其全長僅十二公分，
    以普通成年男子之手加以握持後，其外露之餘長不及五公分，實難謂有何足對人
    之生命、身體造成顯著危險之可能，此有該螺絲起子一支扣案可資查考。
  (三)被告經警於九十一年九月十二日凌晨三時三十分許採集其尿液，送檢驗後發現呈
    甲基安非他命之陽性反應（施用毒品部分另由檢察官偵查中），業經本院依職權
    調取基隆市衛生局基衛檢字第一二一一五號檢驗成績書影本一份附卷查閱屬實。
  (四)依上開證人乙○○之證言及監視錄影帶之內容，被告甲○○於九十一年九月十二
    日凌晨三時十五分許進入該便利商店內雖自稱伊要搶劫，惟斯時店員乙○○正在
    店內後方補麵包上架，被告是自行走到收銀機處胡亂按鍵，該收銀機並未開啟，
    而被告亦無施強暴脅迫於店員之情事；嗣店員乙○○認為被告是進來搗亂而將之
    扭推至店門口處，被告雖手持有上開十字螺絲起子一支，惟自始至終並未用以攻
    擊或施脅迫，僅消極地任由店員推出及摔倒，復竟全然無逃離之意，反而告訴店
    員稱其欲入獄，要求店員報警將之逮捕。由上開情狀顯示，被告雖自行以言語表
    示「我要搶劫」等語，惟被告之行動自始即非顯著朝向實際攫取財物之目標，難
    認被告確有何不法所有之意圖，被告亦無對證人即店員乙○○施強暴、脅迫之行
    為。是被告辯稱伊斯時因施用安非他命後萌意坐牢而要求店員乙○○報警將伊逮
    捕，伊並無強盜財物之意等語，核與事證相符，應堪採信。
  (五)綜上所述，公訴意旨謂被告持螺絲起子直指便利商店店員施脅迫至使不能抗拒後
    欲打開收銀機搜取金錢云云，顯與右開證據所呈現之事實不符而容有合理之懷疑
    存在；此外，復查無其他證據證明被告確有公訴人所指之前開犯行，不能證明被
    告犯罪，依法應為無罪判決之諭知，以昭平允。
四、據上論斷，應依刑事訴訟法第三百零一條第一項前段，判決如主文。
本案經檢察官熊南彰到庭執行職務。
中      華      民      國    九十二    年      一      月     二十     日
                                臺灣基隆地方法院刑事第二庭
                                        法  官  蔡  岱  霖
右正本證明與原本無異。
對於本件判決如有不服，應於收受送達後十日內，向本院提出上訴書狀，上訴於臺灣
高等法院，並按他造當事人之人數附具繕本。
                                        書記官  許  世  賢
中      華      民      國    九十二    年      一      月     二十     日


司法院資訊處製作；財團法人民間司法改革基金會備份。
